【裁判字號】    99,訴,3295
【裁判日期】    991130
【裁判案由】    毒品危害防制條例
【裁判全文】
臺灣板橋地方法院刑事判決              99年度訴字第3295號
公  訴  人  臺灣板橋地方法院檢察署檢察官
被      告  謝昭霖
上列被告因違反毒品危害防制條例案件，經檢察官提起公訴（99
年度毒偵字第6202號），經本院合議庭裁定進行簡式審判程序，
判決如下：
    主  文
謝昭霖施用第一級毒品，累犯，處有期徒刑捌月。
    事  實
一、謝昭霖（一）前於民國90年間因施用毒品案件，經檢察官聲
    請本院裁定送觀察、勒戒後，認無繼續施用毒品傾向，於90
    年5 月17日執行完畢釋放，並經臺灣板橋地方法院檢察署檢
    察官以90年度毒偵字第1995號為不起訴處分確定；（二）復
    於94年間再犯施用毒品案件，經檢察官聲請本院裁定送觀察
    、勒戒及強制戒治後，於95年9 月12日執行完畢釋放，並經
    臺灣板橋地方法院檢察署檢察官以95年度戒毒偵字第404 號
    為不起訴處分確定；（三）又於96年2 月間、3 月間、5 月
    間因犯施用毒品等案件，先後經本院以96年度訴字第1219號
    、第1887號、臺灣桃園地方法院以97年度審訴字第899 號刑
    事判決各判處有期徒刑8 月（其後經本院96年度聲減字第48
    85號刑事裁定減刑為有期徒刑4 月）、10月減為5 月、6 月
    15日確定，並經更定應執行刑1 年1 月；（四）再於96年11
    月15日犯施用毒品案件，經本院以97年度訴字第735 號刑事
    判決判處有期徒刑9 月確定，與上開應執行刑1 年1 月接續
    合併執行，於98年6 月10日假釋出監付保護管束，至同年8
    月19日保護管束期滿，未經撤銷假釋，其有期徒刑以已執行
    完畢論（此部分於本件構成累犯）。
二、詎謝昭霖猶不知悔改，竟又基於施用第一級毒品海洛因之犯
    意，於99年8 月2 日下午11時許，在臺北縣新莊市○○街「
    福壽公園」公共廁所內，以針筒注射方式，施用海洛因1 次
    ，嗣於同年8 月3 日下午4 時20分許，在臺北縣新莊市○○
    路42號前，因另案通緝為警緝獲，並經其自願同意受搜索後
    ，於其住處臺北縣新莊市○○路42-1號2 樓房間內扣得已使
    用之海洛因注射針筒5 支，復經警對其採尿送驗，呈鴉片類
    陽性反應，始悉上情。
三、案經臺北縣政府警察局海山分局報請臺灣板橋地方法院檢察
    署檢察官偵查起訴。
    理  由
一、本件被告謝昭霖所犯係死刑、無期徒刑、最輕本刑為三年以
    上有期徒刑以外之罪，其於準備程序中就被訴事實為有罪之
    陳述，經本院告知簡式審判程序之旨，並聽取公訴人、被告
    之意見後，經本院合議庭依刑事訴訟法第273 條之1 第1 項
    規定裁定由受命法官獨任進行簡式審判程序，合先敘明。
二、認定犯罪事實所憑證據及理由
（一）上揭施用第一級毒品犯行之事實業據被告謝昭霖於本院準
      備程序及審理時均坦承不諱（見本院99年11月26日準備程
      序筆錄第2 頁、同日簡式審判筆錄第2 、3 頁）。核與被
      告於警詢、偵查中之供述大致相符【見99年度毒偵字第62
      02號（下稱偵卷）第10、46頁】。
（二）被告於99年8 月3 日下午6 時5 分許為警查獲後，予以採
      集尿液檢體（檢體編號為B0000000），經送臺灣檢驗科技
      股份有限公司以酵素免疫分析法初步檢驗，再以氣相層析
      ／質譜儀法確認檢驗後，確呈鴉片類嗎啡陽性反應一節，
      有臺北縣政府警察局海山分局毒品案件尿液檢體編號及姓
      名對照表、偵辦案件採驗尿液委驗單、臺灣檢驗科技股份
      有限公司濫用藥物檢驗報告（報告日期：99年8 月26日；
      報告編號：UL/2010/80319 號）各1 份在卷可稽（見偵卷
      第23、24、70頁）。
（三）按「尿液毒品檢驗…若能使用先進之氣相層析質譜儀分析
      法確認，則可完全排除偽陽性之干擾，為目前最具公信力
      的檢驗方法。」等語，有法務部調查局第六處87年9 月29
      日（87）發技（一）字第87074574號函附卷為憑，足見前
      揭臺灣檢驗科技股份有限公司所使用之檢驗方法已可完全
      排除毒品偽陽性之干擾，其檢驗結果堪以採信；而「海洛
      因經注射入人體後，約百分之20於24小時內自尿中排出，
      一般而言，尿液中能否驗出嗎啡陽性反應，與其投與量、
      投與途徑、採尿時間、個人體質及檢驗方法之靈敏度有關
      ，國外曾有文獻報導注射6 毫克之海洛因鹽酸鹽，其代謝
      物嗎啡之平均可檢出時限約為26小時」等情，此有行政院
      衛生署藥物食品檢驗局（81）藥檢壹字第8114885 號函1
      紙附卷可憑。
（四）綜上所述，被告之尿液經以氣相層析質譜儀分析法檢驗，
      既呈鴉片類嗎啡陽性反應，佐以上函示，顯見被告於本院
      審理時所坦承其於99年8 月2 日下午11時許施用海洛因一
      節，應與事實相符而值採信。
（五）按毒品危害防制條例於92年7 月9 日修正公布，自93 年1
      月9 日施行，其中第20條、第23條將施用毒品之刑事處遇
      程序，區分為「初犯」及「五年內再犯」、「五年後再犯
      」。依其立法理由之說明：「初犯」，經觀察、勒戒或強
      制戒治後，應為不起訴處分或不付審理之裁定；經觀察、
      勒戒或強制戒治執行完畢釋放後，「五年內再犯」者，因
      其再犯率甚高，原實施之觀察、勒戒及強制戒治既已無法
      收其實效，爰依法追訴或裁定交付審理。至於經觀察、勒
      戒或強制戒治執行完畢釋放後，「五年後再犯」者，前所
      實施之觀察、勒戒或強制戒治已足以遮斷其施用毒品之毒
      癮，為期自新及協助其斷除毒癮，仍適用「初犯」規定，
      先經觀察、勒戒或強制戒治之程序。從而依修正後之規定
      ，僅限於「初犯」及「五年後再犯」二種情形，始應先經
      觀察、勒戒或強制戒治程序。倘被告於五年內已再犯，經
      依法追訴處罰，縱其第三次（或第三次以上）再度施用毒
      品之時間，在初犯經觀察、勒戒或強制戒治執行完畢釋放
      五年以後，已不合於「五年後再犯」之規定，且因已於「
      五年內再犯」，顯見其再犯率甚高，原實施觀察、勒戒或
      強制戒治，已無法收其實效，即應依該條例第10條處罰（
      最高法院95年度第7 次刑事庭會議決議要旨參照）。查以
      ，被告於90年5 月17日觀察、勒戒執行完畢釋放（初犯）
      ，於執行完畢釋放後5年內，再犯上揭事實欄一、（二）
      施用毒品罪等情，有臺灣高等法院被告前案紀錄表1 份在
      卷可稽，被告於初犯經觀察勒戒執行完畢釋放5 年以內，
      為2 犯，依上開說明，本案再犯已非毒品危害防制條例第
      23條第2 項規定之「5 年後再犯」類型，應依法訴追處罰
      。綜上所述，本案事證明確，被告犯行洵堪認定，應予依
      法論科。
三、論罪科刑
（一）罪名：查海洛因屬毒品危害防制條例第2 條第2 項第1 款
      所規定之第一級毒品；核被告所為，係犯毒品危害防制條
      例第10條第1 項施用第一級毒品罪。
（二）吸收關係：被告上揭為施用而持有第一級毒品之低度行為
      ，為施用第一級毒品之高度行為所吸收，不另論罪。
（三）累犯：查被告有如事實欄一、（三）、（四）所述之前案
      刑事犯罪執行紀錄，有臺灣高等法院被告前案紀錄表1 份
      附卷可稽，其於上開有期徒刑執行完畢後5 年內，故意再
      犯本件有期徒刑以上之罪，應依刑法第47條第1 項之規定
      ，論以累犯，並加重其刑。
（四）量刑：爰審酌被告前因施用毒品犯行，已經受觀察、勒戒
      及強制戒治之程序，本應知所惕勵，卻仍漠視法令禁制再
      犯本罪，顯未知所戒慎，惟衡其施用毒品所生危害，實以
      自戕身心健康為主，對於他人生命、身體、財產等法益，
      尚無明顯而重大之實害，暨其犯罪後坦認犯行之態度等一
      切情狀，本院認公訴人當庭求處有期徒刑11月尚嫌過重並
      非相當，爰論處如主文所示之刑，以示懲儆。
（五）不為沒收之諭知：起訴意旨所載扣案已使用之注射針筒5
      支，雖經被告自願同意受搜索而於其上址住處為警所查扣
      等情，有自願受搜索同意書、臺北縣政府警察局海山分局
      搜索、扣押筆錄、扣押物品目錄表各1 份及扣案物品暨現
      場照片3 張可參（見偵卷第14、15-17 、18、25-26 頁）
      ，惟據被告於本院審理時表示係之前施用毒品海洛因所留
      ，非本次施用毒品所用，且本件施用毒品海洛因所用之注
      射針筒未被扣案等語（見本院99年11月26日簡式審判筆錄
      第2-3 頁），是上揭扣案針筒均無法認定與本件施用第一
      級毒品相涉，另警方扣案吸管1 支、吸食器1 個及提撥器
      1 支（見偵卷第18頁扣押物品目錄表），亦均應與本件施
      用毒品海洛因犯行無涉，是均不為沒收諭知，附此指明。
據上論斷，應依刑事訴訟法第273 條之1 第1 項、第299 條第1
項前段，毒品危害防制條例第10條第1 項，刑法第11條前段、第
47條第1 項，判決如主文。
本案經檢察官陳映蓁到庭執行職務。
中    華    民    國    99    年    11    月    30    日
                  刑事第二十一庭  法  官    方鴻愷
以上正本證明與原本無異。
如不服本判決應於收受判決後10日內向本院提出上訴書狀，並應
敘述具體理由。其未敘述上訴理由者，應於上訴期間屆滿後20日
內向本院補提理由書（均須按他造當事人之人數附繕本）「切勿
逕送上級法院」。
                                  書記官    江怡萱
中    華    民    國    99    年    12    月    1     日
附錄本案論罪科刑法條全文：
毒品危害防制條例第10條
施用第一級毒品者，處6 月以上5 年以下有期徒刑。
施用第二級毒品者，處3 年以下有期徒刑。

司法院資訊處製作；財團法人民間司法改革基金會備份。
